最高法院民事判決　　　　　　　九十四年度台上字第六九二號
　　上　訴　人　捷泰精密工業股份有限公司
　　　　　　　　　　　　巷8號.
　　法定代理人　劉忠義
　　訴訟代理人　邱松根律師
　　上　訴　人　甲○○
　　訴訟代理人　王傳賢律師
上列當事人間請求損害賠償事件，兩造對於中華民國九十二年十
一月十八日台灣高等法院第二審判決（九十二年度重上字第四二
九號），各自提起上訴，本院判決如下：
    主  文
兩造上訴均駁回。
第三審訴訟費用由兩造各自負擔。
    理  由
本件上訴人捷泰精密工業股份有限公司（下稱捷泰公司）主張：
伊向對造上訴人甲○○購買坐落台北市○○區○○段五小段五九
地號土地一筆（下稱系爭土地）。價金為新台幣（下同）二億四
千八百萬元，約定尾款一千三百萬元，於民國九十一年七月三十
一日前，將買賣標的物現狀點交之同時，買方一次以現金或銀行
支票給付付清予賣方，並約定點交日賣方應確實履行，如有延遲
，賣方應賠償自點交日期起以每一日按買賣總價千分之一計付買
方以為賠償金。在系爭買賣契約簽訂時，系爭土地係出租與訴外
人永固自動化停車設備有限公司（下稱永固公司）。訴外人永固
公司在承租之系爭土地上設立「永固瑞福停車場」及設置路外停
車場臨時附屬設施（票亭），經台北市政府發給「停車場登記證
」及核發「臨時票亭」使用許可在案。是甲○○所負之點交義務
之範圍，自應包括台北市政府准予撤銷永固瑞福停車場設立許可
之證明文件、准予拆除永固瑞福停車場票亭之證明文件、甲○○
與訴外人永固公司終止土地租約之協議書，並非僅交付系爭土地
即為已足。然甲○○迄九十一年八月十三日僅傳真土地點交證明
書，嗣於同年月二十一日始委託王傳賢律師將台北市政府工務局
（下稱工務局）同意票亭拆除及撤銷設立許可之工務局函文傳真
給伊代理人呂光武律師，為遲延點交。伊依系爭買賣契約第十二
條約定，自得請求甲○○給付性質屬懲罰性違約金之賠償金四百
九十六萬元。另伊得依系爭買賣契約第十五條約定，請求甲○○
給付律師費六萬元等情。爰本於系爭買賣契約，求為命甲○○給
付伊五百零二萬元，及其中四百九十六萬元自訴狀繕本送達之翌
日起、六萬元自九十二年六月二十一日起均至清償日止，加計法
定遲延利息之判決（第一審判決駁回捷泰公司之訴及甲○○之反
訴，兩造各就敗訴部分聲明不服）。
上訴人甲○○則以：伊於點交時，並無鑑界或交付永固瑞福停車
場票亭拆除執照等文件之義務。系爭買賣契約伊有無交付停車場
相關文件，至多與契約之附隨義務有關，未能以此視同土地點交
義務之不履行。對造上訴人捷泰公司於點交之後始提出須伊交付
永固瑞福停車場相關文件之要求，伊已盡所能儘速提供，捷泰公
司以遲延為由要求罰款，顯違誠信原則。且系爭土地自捷泰公司
取得占有後，自行鑑界結果，亦未發見伊所點交土地界址有何不
合，點交前後，亦無系爭買賣契約第八條所定他人主張權利或被
人占有之情事，難認伊未移轉系爭土地之管領力予捷泰公司，捷
泰公司稱有人占用停車云云，並非實情。且捷泰公司遲至九十一
年八月二十八日始付清尾款，尤無損害可言等語，資為抗辯。並
於第一審提起反訴，主張：捷泰公司未依約於九十一年七月三十
一日付清尾款，遲延二十八日，造成伊至少受有利息之損害，基
於公平原則，伊應得援引系爭買賣契約第十二條約定，請求按日
依買賣總價千分之一計算之賠償金計六百九十四萬四千元，此部
份伊暫於一萬元之範圍內提出請求。另捷泰公司遲延付款，已構
成違約情事，依系爭買賣契約第九條之約定，伊得解除契約並沒
收全部價金，伊並已於九十二年二月十八日發函通知捷泰公司解
除契約，同時並函請其應回復原狀，將系爭土地於塗銷抵押權後
回復登記為伊所有，否則應另賠償伊無法回復原狀之損害。茲因
捷泰公司於系爭土地所設定之抵押權無法塗銷，其已無法使該土
地依買賣「過戶」時之原狀回復登記於伊，依民法第二百五十九
條第六款規定，捷泰公司自應賠償該土地價額之損害二億四千八
百萬元，伊暫於一百五十萬元範圍內提出請求等情，爰反訴請求
捷泰公司給付一百五十一萬元本息之判決。
原審審理結果，以：查兩造於九十一年六月二十日簽訂系爭買賣
契約，由上訴人捷泰公司向上訴人甲○○購買系爭土地，於簽約
當時，甲○○已將系爭土地出租予訴外人永固公司，訴外人永固
公司於其上設立「永固瑞福停車場」，並設置路外停車場臨時附
屬設施（票亭），經台北市政府於九十年十月十九日發給「停車
場登記證」及核發「臨時票亭」使用許可（北市工建字第九○四
四五四二○○○號函）在案。甲○○於同年七月三十一日前即將
系爭土地騰空，經兩造於同年七月三十一日會同點交，惟點交當
時系爭土地現場僅餘界址樁一支，當日並無委請地政機關進行鑑
界。捷泰公司於同年八月二十八日付清買賣價金尾款之事實，為
兩造所不爭執，並有土地買賣契約書、傳真文件暨工務局九十一
年八月十二日北市工建字第○九一五三七七八○○○號函、九十
年十月十九日北市工建字第九○四四五四二○○○號函、土地點
交證明書、永固公司九十一年七月三十日函、及台北市政府九十
一年八月一日府交停字第○九一一三九五六一○○號函可稽，自
堪信為真實。惟查，綜觀系爭買賣契約之全文，雖無任何契約文
字提及甲○○須於九十一年七月三十一日前交付台北市政府准予
撤銷永固瑞福停車場設立許可之證明文件、台北市政府准予拆除
永固瑞福停車場票亭之證明文件、甲○○與永固公司終止土地租
約之協議書。且兩造並無任何特別約定甲○○負有交付可供捷泰
公司申請建造執照之建地之義務。然查系爭土地係建地，則甲○
○交付之系爭土地，須足供捷泰公司申請建造執照，方能確保債
權人之利益能獲得最大之滿足。故甲○○負有交付可供捷泰公司
申請建造執照之系爭土地之義務，而此項義務乃基於誠實信用原
則及契約之補充解釋而發生之從給付義務，初無待於系爭買賣契
約明文約定。再查，甲○○固有交付台北市政府准予撤銷永固瑞
福停車場設立許可之證明文件、台北市政府准予拆除永固瑞福停
車場票亭之證明文件、甲○○與永固公司終止土地租約之協議書
之從給付義務，然此義務既非契約明文，而係基於誠實信用原則
及契約之補充解釋而發生，自與點交無涉，而屬「給付無確定期
限」之債，依民法第二百二十九條第二、三項規定，是否交付上
開證明文件，與點交義務履行係屬二回事，甲○○顯無於九十一
年七月三十一日交付上開文件之義務。而工務局審核捷泰公司申
請建造執照通知補正日期為九十一年七月十五日，當時甲○○應
點交日期尚未屆至，更何況捷泰公司在此之前，亦從未向甲○○
請求交付上開文件，甲○○自無遲延可言。又查捷泰公司係於九
十一年八月八日始委託律師發函向甲○○提出請求交付上開文件
，且系爭土地本已有圍籬圈圍，地界亦屬正確，甲○○依現況將
土地騰空，足供捷泰公司之事實上管領，況捷泰公司於同年八月
二十九日尚自行架設鐵鍊圈圍，足見捷泰公司就系爭土地已有事
實上之管領力，應認甲○○業已盡其點交義務。從而，甲○○並
無遲延點交之情事，捷泰公司依系爭買賣契約第十二條約定，請
求甲○○給付賠償金四百九十六萬元，於法無據。甲○○既無任
何違約情事，捷泰公司依土地買賣契約書第十五條後段約定，據
此請求律師費六萬元，亦屬無據。復查，依系爭買賣契約第十二
條約定以觀，該條賠償金之約定係以賣方（即甲○○）為對象，
倘捷泰公司有遲延給付尾款之情事，並無該條約定之適用。故甲
○○依系爭買賣契約第十二條約定，請求捷泰公司給付賠償金六
百九十四萬四千元，並於一萬元之範圍內提出請求，顯無理由。
況依系爭買賣契約第九條與第十一條約定觀之，甲○○尚須行催
告程序後始取得約定解除權，方得以意思表示向捷泰公司為解除
契約，始生解除之效力。經查，甲○○於九十一年八月一日以台
北信維郵局第六七五二號存證信函催告捷泰公司，未同時表示「
逾期不履行即以本函為解除契約之意思表示」，而王傳賢律師於
九十一年八月二十二日代甲○○致函捷泰公司，亦未在該函同時
表示「屆期不履行即以本函為解除契約之意思表示，屆時不另通
知」。足見在九十一年八月二十七日催告期滿以前，系爭買賣契
約尚未經解除甚明。而捷泰公司已於九十一年八月二十八日付清
尾款，為甲○○所自認，縱認捷泰公司遲延給付尾款，但在甲○
○未合法解除系爭買賣契約之前，捷泰公司既已給付全部買賣價
金，並經甲○○受領，則甲○○即不得以捷泰公司給付遲延為理
由，解除系爭買賣契約。則甲○○依民法第二百五十九條第六款
規定，請求捷泰公司償還土地價額之損害二億四千八百萬元，並
於一百五十萬元範圍內提出請求，洵屬無據。綜上所述，捷泰公
司請求甲○○給付五百零二萬元本息，於法無據，不應准許。又
甲○○反訴請求捷泰公司給付一百五十一萬元本息，亦於法無據
，不應准許云云，為其心證之所由得，並說明兩造其餘攻擊防禦
方法不予審酌之理由，爰將第一審所為兩造各自敗訴之判決予以
維持，分別駁回兩造之上訴，經核於法洵無違誤。兩造上訴論旨
，就原審取捨證據、認定事實暨解釋契約之職權行使，分別指摘
原判決關於各自不利於己部分為違背法令，求予廢棄，均非有理
由。
據上論結，本件兩造上訴均為無理由。依民事訴訟法第四百八十
一條、第四百四十九條第一項、第七十八條，判決如主文。
中　　華　　民　　國　九十四　年　　四　　月　二十一　日
                      最高法院民事第三庭
                          審判長法官  朱　錦　娟
                                法官  顏　南　全
                                法官  許　澍　林
                                法官  袁　靜　文
                                法官  簡　清　忠
      本件正本證明與原本無異
                                      書  記  官
中　　華　　民　　國　九十四　年　　五　　月　　四　　日
                                                      Ｌ
